【裁判字號】    95,交聲,161
【裁判日期】    950831
【裁判案由】    違反道路交通管理處罰條例聲明異議
【裁判全文】
臺灣新竹地方法院交通事件裁定         95年度交聲字第161號
移送機關    交通部公路總局新竹區監理所新竹市監理站
受處分人
即異議人    乙○○
上列受處分人因違反道路交通管理處罰條例案件，對交通部公路
總局新竹區監理所新竹市監理站於中華民國九十五年五月二十九
日以竹監新四字第裁五一─Ｆ00000000號裁決書，聲明
異議，本院裁定如下：
    主  文
原處分撤銷。
乙○○不罰。
    理  由
一、按犯罪事實應依證據認定之，無證據不得認定犯罪事實，刑
    事訴訟法第一百五十四條第二項定有明文。次按法院受理有
    關交通事件，準用刑事訴訟法之規定，復為道路交通管理處
    罰條例第八十九條前段所明定，是最高法院七十六年台上字
    第四九八六號判例所揭示：「認定犯罪事實所憑之證據，雖
    不以直接證據為限，間接證據亦包括在內，然而無論直接或
    間接證據，其為訴訟上之證明，須於通常一般之人均不致有
    所懷疑，而得確信其為真實之程度者，始得據為有罪之認定
    ，倘其證明尚未達到此一程度，而有合理之懷疑存在時，事
    實審法院復已就其心證上理由予以闡述，敘明其如何無從為
    有罪之確信，因而為無罪之判決，尚不得任意指為違法」之
    意旨，亦即刑事訴訟法上法院認定事實之最重要原則之一即
    認定被告有罪，就該有罪事實不能有任何之合理懷疑存在之
    原則，於法院審理行為人違反道路交通管理處罰條例案件時
    ，當有其適用。易言之，法院於審理行為人違反道路交通管
    理處罰條例案件，於為事實之認定時，如就原處分機關所認
    定行為人違規之事實仍有合理之懷疑，而無法確信行為人確
    有該當於道路交通管理處罰條例各該處罰條文之構成要件事
    實時，即應依訴訟法上待證事實「倘有懷疑，則應從被告之
    利益作解釋」之證據法則，作對受處分人有利之認定。
二、本件異議人即受處分人乙○○於民國九十五年三月二十九日
    下午一時五分許，駕駛車牌號碼三Ｆ－八○○一號自用小客
    車，在苗栗縣竹南鎮○○路與公義路口，不依燈號指示，於
    紅燈左轉，為苗栗縣警察局竹南分局大同派出所警員甲○○
    當場攔停，並以受處分人有違反道路交通管理處罰條例第五
    十三條行為掣單舉發。受處分人於應到案日期前申訴，原處
    分機關函請舉發機關調查結果，仍認受處分人有上開違規行
    為，遂依道路交通管理處罰條例第五十三條、第六十三條第
    一項第一款及違反道路交通管理事件統一裁罰標準表之規定
    ，裁處異議人罰鍰新臺幣二千七百元，並予記違規點數三點
    。
三、聲明異議意旨略以：受處分人行經苗栗縣竹南鎮○○路與公
    義路交叉路口時，因路口之交通號誌紅燈並未正常運作，致
    受處分人無法判斷而逕予左轉，為警當場攔檢，雖受處分人
    有告知警員該路口之號誌燈有損壞之情，但警員並未採信亦
    未查證，即逕自開單舉發，故對該所裁決不服，爰聲明異議
    云云。
四、訊據受處分人固坦承於前開時間、駕駛前開車輛行經前開路
    段之事實，惟辯稱：因當時燈號故障，其無法辨識燈號，故
    於橫向車道無車時左轉，即為警員攔停，雖有向警員表示該
    交通號誌故障，但仍遭警員開單舉發等語。查：
（一）經本院依職權函詢苗栗縣政府關於受處分人違規當日前揭
      路口號誌有無故障、維修而無法正常運作之情形，雖據函
      覆稱：當日該路口並無故障搶修通報紀錄等語，有苗栗縣
      政府府工交字第○九五○○七八六一七號函一件在卷可稽
      。然經本院勘查受處分人於本院調查時當庭所提出之舉發
      地點照片四紙後發現，舉發地點之紅燈號誌確實有故障之
      情形，且遭舉發當時，受處分人亦有當場告知舉發警員該
      路口紅燈燈號故障，然舉發警員並未當場加以查證確認受
      處分人所述是否為真，亦未確認受處分人行駛方向之燈號
      確實是紅燈等情，亦據證人即舉發警員甲○○到庭證述屬
      實，並坦承舉發過程有疏忽（見本院九十五年八月二十八
      日訊問筆錄），是受處分人稱該號誌故障，尚非無據。雖
      苗栗縣政府上開函文表示號誌並無故障搶修之紀錄，然證
      人甲○○亦於本院證稱若遇號誌故障仍須賴轄區警員發現
      後通報，苗栗縣政府始會派人維修，可見號誌故障時，若
      無人通報，苗栗縣政府則根本不會知悉而有維修之紀錄，
      故本院認縱上開函文表示並無故障紀錄，事實上並不代表
      前開路口之號誌即無故障，尚難據上開函文而認受處分人
      所辯不足採之。
（二）再按交通標誌、標號、號誌之設置目的，在於提供車輛駕
      駛人及行人有關道路路況之警告、禁制、指示等資訊，以
      便利行旅及促進交通安全，並為交通稽查人員執行違規取
      締任務之法令依據，且標誌、標線、號誌應經常維護，保
      持清晰完整及有效性能。如標誌、標線、號誌之設置模糊
      不清或故障，致人民無所適從，若率爾將行政機關不確實
      之行政作為，歸責於受處分人，尚嫌嚴苛。本件受處分人
      既因號誌故障、燈號不明而逕自左轉，另舉發之警員亦在
      未確定燈號是否正常運作，及受處分人是否確實是紅燈時
      左轉等情，即逕以受處分人未依燈號指示、紅燈左轉為由
      舉發，所為舉發顯過於輕率。故受處分人辯稱本件舉發地
      點之交通號誌故障，行車時難以判別遵守等語，非無理由
      ，洵堪採信。
五、綜上所述，本件舉發地點之交通號誌故障，致異議人駕駛前
    開車號汽車在該處未能依交通標誌指示行駛，尚非可歸責於
    異議人，而原處分機關未予詳查遽對受處分人為前開裁決，
    其裁罰自有違誤，本件受處分人之異議為有理由，應由本院
    將原處分撤銷，改諭知受處分人不罰，以資適法。
六、據上論斷，應依道路交通案件處理辦法第二十條前段，裁定
    如主文。
中    華    民    國    95    年    8     月    31    日
                      交通法庭法  官   魏瑞紅
以上正本證明與原本無異。
如不服本裁定，應於裁定送達後五日內向本院提出抗告狀。
中    華    民    國    95    年    8     月    31    日
                              書記官   吳月華


司法院資訊處製作；財團法人民間司法改革基金會備份。
